【裁判字號】    99,交聲,1127
【裁判日期】    990625
【裁判案由】    聲明異議
【裁判全文】
臺灣高雄地方法院交通事件裁定        99年度交聲字第1127號
原處分機關  高雄市政府交通局
代?表?人  王國材
異  議  人  甲○○
上列異議人因違反道路交通管理處罰條例案件，對於高雄市政府
交通局於民國99年4 月13日所為之處分（高市交裁字第32-B0000
0000號），聲明異議，本院裁定如下：
    主  文
異議駁回。
    理  由
一、本件異議意旨略以：原處分認異議人於民國99年2 月25日下
    午5 時31分許，騎乘車牌號碼XZX-098 號重型機車，行至有
    燈光號誌管制之高雄市新興區○○○路與七賢一路交岔路口
    （下稱系爭路口）時，適同路段和平一路燈號轉為紅燈，仍
    逕行闖越前行，為警當場攔停舉發，原處分機關乃依道路交
    通管理處罰條例第53條第1 項、第63條第1 項第3 款規定，
    裁處異議人罰鍰新臺幣（下同）1,900 元，並記違規點數3
    點；惟異議人認其並未闖紅燈，是員警看錯，若和平一路是
    紅燈時，七賢一路轉和平一路車水馬龍，其根本無法在此車
    陣中闖紅燈，為此，爰依法聲明異議等語。
二、按汽車駕駛人，行經有燈光號誌管制之交岔路口闖紅燈者，
    處新臺幣1,800 元以上5,400 元以下罰鍰；汽車駕駛人有第
    53條情形者，記違規點數3 點，道路交通管理處罰條例第53
    條第1 項、同條例第63條第1 項第3 款分別定有明文。復按
    停止線，用以指示行駛車輛停止之界限，車輛停止時，其前
    懸部分不得伸越該線；又車輛面對圓形紅燈表示禁止通行，
    不得超越停止線或進入路口，道路交通標誌標線號誌設置規
    則第170 條第1 項前段、第206 條第5 款第1 目分別訂有明
    文。
三、按交通勤務警察或依法令執行交通稽查任務人員，開單舉發
    違反道路交通管理處罰條例所列之違規事實，經公路主管機
    關或警察機關所為之裁決處罰，本質上為行政處分，係公務
    員基於職務上權力，依法就特定之具體事件所為，並具有公
    法上效果之單方行政行為。根據公務員為公法上行為具有公
    信力之原則，該行政處分當可被推定為真正，且其據以依法
    處分之事實認定，亦應可推定為正確無誤，故本此公信原則
    ，立法者乃賦予行政機關違反道路交通事件統一裁罰基準及
    處理細則等相關規定，使交通勤務警察或依法令執行交通稽
    查任務人員得當機處分，以達成維護交通秩序及公共安全之
    行政目的。反之，若謂公務員一切行政行為，均需預留充分
    之證據，以證明其所認定之事實為真，則國家行政勢必受到
    相當程度之阻礙，而且相關行政目的亦難以順利達成。交通
    警員對其親睹之違規事實製單舉發，就其事實之證明亦屬證
    人，如無具體事證足證其有偏頗或失實之虞，已難恣意否定
    其指證即舉發之真正，故刑事訴訟法中就犯罪證據有關之規
    定，與屬於行政秩序罰之交通違規裁罰本旨不相符合之部分
    ，自不在得以準用之列。則交通違規行政爭訟之舉證責任原
    理，應非如刑事案件必須超越任何合理懷疑，始可為有罪判
    決之嚴格證明程度，而係與民事訴訟之舉證責任原理相類似
    ，亦即，基本上應就行政機關與人民所各自主張有利於己之
    事實，分配其應盡之舉證責任，而非逕予適用刑事訴訟法上
    之無罪推定原則，此觀諸行政訴訟法第136 條規定行政訴訟
    程序準用民事訴訟法第277 條舉證責任分配原則之立法意旨
    ，即可明瞭。準此，受處分人若未就執勤員警之舉發違誤提
    出相關證據以供調查，且依卷存證據資料亦無其他積極證據
    足資證明其有捏造事實違法取締之情事，則執勤員警本其維
    護交通秩序及安全之職責所為舉發行為，自應受到合法及正
    確之推定。
三、經查：
（一）異議人於前揭時、地，騎乘前揭機車，行至有燈光號誌管
      制之系爭路口時，適燈號轉為紅燈，仍逕行闖越前行，為
      警當場攔停舉發一節，業據證人即舉發員警乙○○於本院
      調查時結證稱：異議人違規當時，其係站在和平、河南路
      口，距離本件系爭路口有30幾公尺遠。當時和平一路是紅
      燈，七賢一路是綠燈，異議人是闖和平一路的紅燈，我確
      實看到該路口紅燈時異議人逕行闖越，沒有黃燈變紅燈之
      情形等語（見本院卷第15頁），而舉發當時視距良好、天
      氣晴朗，且紅燈時只有異議人1 輛機車騎乘經過一節，亦
      據證人乙○○結證在卷（見本院卷第15頁），足見舉發員
      警並無誤認之虞。復異議人亦不爭執於前揭時、地，騎乘
      前揭機車至系爭路口為警攔停之情。此外，並有高雄市政
      府警察局舉發違反道路交通管理事件通知單（下稱舉發通
      知單）、高雄市政府交通局於99年4 月13日高市交裁字第
      32-B00000000號裁決書各1 份、送達證書影本2 紙在卷可
      佐，足見異議人確有騎乘前揭機車面對圓形紅燈時，仍逕
      予穿越路口，自屬闖紅燈之行為無訛。
（二）異議人雖以前揭情詞置辯，惟衡情在丁字路口中，利用他
      路口綠燈轉彎車輛之車流空隙間闖紅燈者，亦所在多有，
      是異議人辯稱：在此情形下並無法闖紅燈云云，自無足採
      。而證人與異議人間素昧平生，並無仇隙嫌怨，且警員執
      行公務時，本身即受有行政懲處責任之監督，其到庭具結
      作證，更係以刑事責任擔保其證言之真實性，其自無甘冒
      偽證罪責而故意誣陷異議人之理。復證人乙○○雖為本件
      舉發員警，惟其到庭所陳述上開舉發經過，核與經驗法則
      無違，且無任何積極證據足以證明其前揭所述係虛偽不實
      ，自不得僅因其為本件開單舉發員警，即遽予否認其上開
      證述之可信性。是以，證人乙○○於原審到庭結證之證詞
      ，應堪採信。異議人固又質疑執勤員警作證之適當性及真
      實性，惟本院審酌本件道路交通違規時間，係在99年2 月
      25日下午5 時31分許，光線尚屬明亮，證人即斯時執勤員
      警乙○○在此光線良好之情形下，近距離目擊異議人交通
      違規之情，考量其身為執行交通勤務專業警察人員，平時
      應有多次處理類似情形之經驗，尚不致發生誤認及誤記之
      情形。況代表國家執行公權力之員警，並非與違規駕駛人
      立於對立地位之他造當事人，其既又經法院以證人身份命
      其具結為證，實已足保障異議人訴訟上之權益，故實難僅
      以證人為舉發交通違規之員警，即全盤抹煞其所具證人之
      適格性。再者，異議人對此並未就該執勤警察之舉發是否
      有誤提出相關證據以供調查，本院亦查無任何證據足資證
      明警員乙○○有捏造事實違法取締之情事，則本件製單警
      察乙○○本其維護交通秩序、安全職責所為之舉發，自應
      受到合法、正確之推定。
四、綜上所述，因異議人於上述時、地，騎乘前揭機車，行經有
    燈光號誌管制之交岔路口闖紅燈，則原處分機關依道路交通
    管理處罰條例第53條第1 項及第63條第1 項第3 款規定，裁
    處異議人罰鍰1,900 元，並記違規點數3 點，並無違誤，異
    議人執上開情詞聲明異議，洵無理由，應予裁定駁回。
五、據上論斷，應依道路交通案件處理辦法第19條，裁定如主文
    。
中    華    民    國    99    年    6     月    25    日
                              交通法庭法  官  謝枚霏
以上正本證明與原本無異。
如不服本裁定，應於收受送達後5 日內向本院提出抗告狀。
中    華    民    國    99    年    6     月    25    日
                                      書記官  楊馥如

司法院資訊處製作；財團法人民間司法改革基金會備份。
